【裁判字號】    98,家抗,4
【裁判日期】    980907
【裁判案由】    聲明繼承
【裁判全文】
臺灣花蓮地方法院民事裁定               98年度家抗字第4號
抗  告  人  乙○○
代  理  人  丙○○
複  代理人  甲○○
上列抗告人聲明繼承被繼承人潘安世遺產事件，抗告人對於本院
原審於民國98年2月16日97年度聲繼字第39號民事裁定提起抗告
，本院裁定如下：
    主  文
本院民國98年2月16日97年度聲繼字第39號民事裁定廢棄。
    理  由
一、按抗告法院認抗告為有理由者，應廢棄或變更原裁定；非有
    必要，不得命原法院或審判長更為裁定，民事訴訟法第492
    條定有明文。次按抗告及再抗告，除本法另有規定外，準用
    民事訴訟法關於抗告程序之規定，非訟事件法第46條亦有明
    文。
二、本件抗告意旨略以：抗告人即聲請人乙○○為大陸地區人民
    ，係被繼承人潘安世（民國○○年○○月○ 日生、身分證統一編
    號：Ｚ000000000號、生前住花蓮縣玉里鎮○○里○○街91號
    、歿於95年11月22日）之胞弟，依民法第1138條第3 款規定
    為繼承人，對被繼承人潘安世之遺產有繼承權，惟原審法院
    不查，遽將抗告人之聲請駁回。經抗告人委由代理人提起抗
    告，原審以該代理人未經抗告人授與特別代理權，無權提起
    抗告，乃於98年1月5日通知抗告人於收受裁定後20日內補正
    經公證人認證之委任狀，該通知並於98年1月8日送達抗告人
    所委任之代理人。嗣原審於98年2 月16日以抗告人之代理人
    未於期限內補正經公證人認證之委任狀，而駁回抗告。惟抗
    告人並未收受原審上開補正裁定之送達，而係抗告人之代理
    人收受補正裁定，並於98年1 月22日曾具狀向原審表示因委
    任狀需經大陸地區公證，再經財團法人海峽交流基金會認證
    ，費時較長，以致未能於期限內補正相關文件，原審不查，
    仍裁定駁回抗告，實有未洽，為此提出抗告，並聲明如主文
    所示。
三、本件原裁定以抗告人提起抗告，由自稱為非訟代理人之丙○
    ○代為提起，然未據提出委任狀，經裁定命代理人於收受通
    知後20日內補正，然代理人逾期迄未補正，其代理抗告自非
    合法，而駁回抗告，固非無見。惟查：本件原審雖於98年1
    月5 日裁定通知抗告人於收受裁定後20日內補正經公證人認
    證之委任狀，逾期未補正，即予裁定駁回，然上開期間之計
    算，必當事人受合法送達後始得起算。本件原審係於98年1
    月8 日將上開裁定送達與抗告人之代理人，固有本院送達證
    書1 紙在卷足據（見原審卷第47頁），惟本件抗告人之代理
    人未被授予特別代理權而不得提出抗告，業經原審是認，則
    該代理人即無代理抗告人收受提出抗告後之訴訟文書送達之
    權限。茲本件原審僅將上開補正裁定送達與抗告人之代理人
    ，而未送達與抗告人，自難認抗告人已合法收受補正裁定之
    送達，則上開補正期間即未能起算，是原審以抗告人之代理
    人逾上開補正期間迄未補正而駁回抗告，殊屬未洽。抗告論
    旨，指摘原裁定不當，聲明廢棄，為有理由，應予准許。
據上論結，本件抗告為有理由，依非訟事件法第46條，民事訴訟
法第492條，裁定如主文。
中    華    民    國    98    年    9     月    7     日
                  家事法庭  審判長法官  陳淑媛
                            法      官  楊碧惠
                            法      官  吳韻馨
以上正本證明與原本無異。
如不服本裁定，僅得於收受本裁定正本送達後10日內，以適用法
規顯有錯誤為理由，向本院提出再抗告狀，（須附繕本一份及繳
納再抗告裁判費新台幣1,000元），經本院許可後始可再抗告。
中    華    民    國    98    年    9     月    10    日
                                書記官  高明正


司法院資訊處製作；財團法人民間司法改革基金會備份。
